臺灣桃園地方法院民事裁定　　　　　　　93年度重訴字第80號
原　　　告　倉運企業股份有限公司
法定代理人　丙○○
訴訟代理人　江松鶴律師
被　　　告　乙○○
訴訟代理人　賴利水律師
被　　　告　桃園縣政府
法定代理人　甲○○
訴訟代理人　丁○○
上開當事人間請求確認所有權事件，本院裁定如下：
    主  文
原告之訴駁回。
訴訟費由原告負擔。
    理  由
一、按訴訟事件不屬普通法院之權限者，法院應以裁定駁回之，
    民事訴訟法第249 條第1 項第1 款定有明文。又我國關於民
    事訴訟與行政訴訟之審判，依現行法律之規定，分由不同性
    質之法院審理，係採二元訴訟制度。除法律別有規定外，關
    於因私法關係所生之爭執，由普通法院審判；因公法關係所
    生之爭議，則由行政法院審判之，乃司法院大法官釋字第46
    6 號解釋意旨所明揭。又民事訴訟制度，原為保護私法上權
    利而設，故凡人民對國家本於公法上權力之作用所為處分（
    即行政處分）有所不服，應循行政爭訟程序以為救濟，不得
    依民事訴訟程序，向通常法院訴請裁判。
二、本件原告起訴主張其於民國84年9 月與訴外人郭先照、郭義
    雄及郭先全等人簽訂租賃契約書，租用坐落桃園縣蘆竹鄉○
    ○段第203 之13、203 之19地號土地營造建築物做為倉儲使
    用；後又於86年3 月與訴外人郭先讓簽訂租賃契約書，租用
    桃園縣蘆竹鄉○○段第203 之40地號土地營造建築物做為倉
    儲使用。前述土地，因辦理分割而成為桃園縣蘆竹鄉○○段
    第203 之13、203 之100 及203 之238 、203 之19、203 之
    235 、203 之40、203 之234 、203 之236 、203 之237 、
    203 之239 、213 之26等地號土地。依原告與訴外人郭先照
    、郭先讓等人所簽訂之租賃契約書第2 條均約定「建築物興
    建由乙方（即原告）依使用需要出資並負責規劃設計、營建
    及安全等，以甲方或甲方指定人名義申請設立許可建造執照
    消防安檢合格後交與乙方使用」。原告先與訴外人郭先照等
    人簽訂租約後，隨即以訴外人郭先照等人指定之名義人即被
    告乙○○之名義申請建造執照，並由原告出資委由訴外人湧
    泉鋼架工程有限公司於系爭土地上共興建有三棟獨立建物（
    並未辦理保存登記），並共用同一門牌號碼即桃園縣蘆竹鄉
    ○○路124 號。嗣蘆竹鄉公所因辦理「台四線平行線新建工
    程（桃園市○○路延伸銜接蘆竹鄉○○路）」需用土地，乃
    報經內政部核准後，由被告桃園縣政府於93年3 月24日依法
    公告徵收需用土地上之土地改良物，系爭建物因部分位於道
    路新建工程需用土地上，亦為被告桃園縣政府一併公告徵收
    ，並將系爭建物之應受補償人公告為被告乙○○。然系爭建
    物既係由原告所出資興建，其所有權依法係由原告原始出資
    建築取得，原告實為系爭建物之所有權人，被告乙○○僅為
    建造執照之名義上起造人。被告桃園縣政府於調查建物所有
    權人時，疏未注意上情，以致將應受補償人誤載為被告乙○
    ○，故其備位聲明，請求確認系爭3 棟建物（即門牌號碼桃
    園縣蘆竹鄉○○路124 號建物）之徵收補償費之應受補償人
    為原告。
三、按國家因公益需要，興辦交通事業，得徵收私有土地；徵收
    之範圍，應以其事業所必須者為限；直轄市或縣（市）主管
    機關於接到中央主管機關通知核准徵收案時，應即公告，並
    以書面通知土地或土地改良物所有權人及他項權利人；徵收
    土地或土地改良物應發給之補償費，由需用土地人負擔，並
    繳交該管直轄市或縣（市）主管機關轉發之；土地權利關係
    人對於第18條第1 項之公告有異議者，應於公告期間內向該
    管直轄市或縣（市）主管機關以書面提出；該管直轄市或縣
    （市）主管機關接受異議後應即查明處理，並將查處情形以
    書面通知土地權利關係人；被徵收土地權利關係人對於徵收
    補償價額不服前項查處情形者，該管直轄市或縣（市）主管
    機關得提請地價評議委員會復議，土地權利關係人不服復議
    結果者，得依法提起「行政救濟」，土地徵收條例第3 條第
    2 款、第18條第1 項、第19條、第22條第1 項、第2 項分別
    定有明文。本件桃園縣蘆竹鄉公所為辦理台四線平行線新建
    工程需要，依土地徵收條例第9 條檢附徵收土地計畫書圖等
    有關資料，報經內政部核准徵收前開土地並一併徵收其土地
    上改良物，被告桃園縣政府乃於91年11月15日以府地用字第
    09102530961 號公告徵收土地，其徵收土地或土地改良物應
    發給補償費之公告事項，原告若有異議，揆諸前開規定，僅
    得依行政爭訟途徑以為救濟，而非屬普通法院之審判權限。
    茲原告向無審判權之普通法院請求確認系爭3 棟建物之徵收
    補償費之應受補償人為原告，於法尚有未合，應予駁回。
四、依民事訴訟法第95條、第78條，裁定如主文。
中　　華　　民　　國　　94　　年　　2 　　月　　14　　日
                        民事第一庭    法　官　林曉芳
以上正本係照原本作成
如對本裁定抗告須於裁定送達後10日內向本院提出抗告狀，並應
繳納抗告費新台幣壹仟元。
中　　華　　民　　國　　94　　年　　2 　　月　　14　　日
                                      書記官　陳玲莉
